臺灣彰化地方法院刑事判決　　　　　　　96年度訴字第1373號
公　訴　人　臺灣彰化地方法院檢察署檢察官
被　　　告　戊○○
　　　　　　　　　　　號
上列被告因偽造文書等案件，經檢察官提起公訴（95年度偵字第
10583號），本院依簡式審判程序判決如下：
    主  文
戊○○連續犯行使偽造私文書罪，累犯，處有期徒刑貳年肆月。
附表一所示各銀行信用卡、現金卡申請書及信用卡背面持卡人簽
名欄上偽造之「己○○○」署押，及附表二至附表八所示特約商
店之留存簽帳單上所偽造之「己○○○」署押，及中國信託商業
銀行簡易通信貸款申請書暨約定書上偽造之「己○○○」署押，
均沒收之。
    事  實
一、戊○○前曾因偽造文書案件，經法院判處有期徒刑3月確定
    ，甫於民國94年7月4日易科罰金執行完畢。緣其於88年間利
    用為其母己○○○申辦電話之機會，取得己○○○交付之國
    民身分證後，因當時財務狀況不佳，竟基於意圖為自己不法
    所有及行使偽造私文書之概括犯意，未經己○○○同意，於
    附表1所示之時間，在其臺北縣板橋市○○里○○○街124巷
    1 弄19之4號住處，冒用己○○○名義，連續在如附表1所示
    之各銀行信用卡、現金卡之申請書上，偽填己○○○之出生
    年月日、身分證統一編號等個人資料，並偽造「己○○○」
    之署押，而連續偽造用以表示己○○○本人向如附表1所示
    之銀行申請信用卡、現金卡意思之私文書，再檢附己○○○
    之國民身分證影本，向附表1所示銀行申請信用卡、現金卡
    而行使之，致各該銀行之承辦人員因而陷於錯誤，核發並寄
    交如附表1所示卡號之信用卡、現金卡予戊○○，均足以生
    損害於己○○○之權益及各該銀行對於信用卡、現金卡核發
    、管理之正確性。戊○○於取得附表1所示之信用卡後，承
    前意圖為自己不法所有及行使偽造私文書之概括犯意，而先
    後於附表1所示之信用卡背面持卡人簽名欄偽造「己○○○
    」之署押各1枚，表示己○○○為信用卡之真正持卡人，於
    信用卡有效期間內有權使用該卡之辨識及證明之意，而偽造
    各該私文書，均足以生損害於己○○○及各該銀行。隨後戊
    ○○復先後於附表2至附表8所示之時間，持附表1所示之信
    用卡，在臺北縣、彰化縣、臺中市等地，向附表2至附表8所
    示不知情之特約商店服務人員，刷卡消費、繳交電話費或清
    償其他銀行之信用卡帳款如附表2至附表8所示之金額，每次
    並在各該特約商店留存簽帳單之持卡人簽名欄處偽造「己○
    ○○」之署押1枚，表示係己○○○本人簽帳，並向發卡銀
    行請求撥付款項予各該特約商店之意，而偽造該等私文書，
    之後復持以交付上開服務人員而行使之，致使上開服務人員
    誤認其係己○○○本人而陷於錯誤，同意其刷卡簽帳，其即
    以上開方式分別詐得所購買之商品、服務，或免除債務（詳
    如附表2至附表8所示），均足以生損害於己○○○及各該特
    約商店、發卡銀行之權益。戊○○又承上開意圖為自己不法
    所有之概括犯意，先後持附表1編號9所示之信用卡、編號6
    所示之現金卡，於附表9及附表10所示之時間，向金融機構
    所設置之自動付款設備，以插入該非法取得信用卡、現金卡
    之不正方法，以預借現金之方式由自動付款設備取得如附表
    9及附表10所示之現金。戊○○再承前揭意圖為自己不法之
    所有、行使偽造私文書之概括犯意，於94年3月3日，向中國
    信託商業銀行申辦簡易通信貸款，而於該銀行簡易通信貸款
    申請書暨約定書申請人簽名欄、戶名欄上分別偽造「己○○
    ○」之署押各1枚，偽造用以表彰己○○○本人向該銀行申
    辦簡易通信貸款意思之私文書，再持以向該銀行不知情之承
    辦人員行使，致該銀行陷於錯誤，而同意撥付貸款新臺幣（
    下同）350,000元，戊○○即以上開方式，而詐得上開金額
    ，足以生損害於己○○○及中國信託商業銀行。嗣因己○○
    ○接獲附表1所示銀行催繳通知，而與上開銀行聯繫後，始
    查悉上情。
二、案經花旗銀行、中國國際商業銀行、中華商業銀行、中國信
    託商業銀行、臺灣新光銀行、英商渣打銀行、遠東國際商業
    銀行、復華商業銀行、華僑商業銀行訴由彰化縣警察局移送
    臺灣彰化地方法院檢察署檢察官偵查起訴。
    理  由
一、被告戊○○於準備程式中，先就前揭犯罪事實為有罪之陳述
    ，且所犯係死刑、無期徒刑、最輕本刑為3年以上有期徒刑
    以外之罪，經本院合議庭依刑事訴訟法第273條之1第1項之
    規定，裁定由受命法官獨任進行簡式審判程式，合先敘明。
二、訊據被告戊○○對於上揭犯罪事實坦承不諱，核與證人陳張
    碧霞於警詢、偵查中、及證人庚○○、丁○○、丙○○、壬
    ○○、甲○○、癸○○、辛○○、子○○、乙○○等人於警
    詢中證述之情節相符，並有花旗銀行信用卡申請書及月結單
    、中國國際商業銀行信用卡申請書及信用卡消費明細單、中
    華商業銀行信用卡申請書及信用卡冒用明細、中國信託商業
    銀行信用卡、現金卡申請書及簡易通信貸款申請書暨約定書
    申請書、臺灣新光銀行信用卡申請書及爭議交易明細表、英
    商渣打銀行信用卡申請書及代償餘額明細表、遠東國際商業
    銀行信用卡申請書及冒用明細表、復華商業銀行信用卡申請
    書及冒用明細表、華僑商業銀行信用卡申請書及代償明細表
    等資料附卷可稽，足見被告上開自白與事實相符。綜上，本
    件事證明確，被告上開犯行堪以認定，應予依法論科。
三、查被告戊○○行為後，刑法業於94年1月7日修正，於同年2
    月2日公布，並自95年7月1日施行。按行為後法律有變更者
    ，適用行為時之法律，但行為後之法律有利於行為人者，適
    用最有利於行為人之法律，修正後即現行刑法第2條第1項定
    有明文。再按比較新舊法，應就罪刑有關之共犯、未遂犯、
    想像競合犯、牽連犯、連續犯、結合犯，以及累犯加重、自
    首減輕暨其他法定加減原因（如身分加減）與加減例等一切
    情形，綜其全部罪刑之結果而為比較，亦有最高法院95年5
    月23日第8次刑庭會議決議可資參照。查：
 1、刑法第56條連續犯之規定已經刪除，此項刪除雖非犯罪構成
    要件之變更，但顯已影響行為人刑罰之法律效果，應認屬行
    為後法律有變更。而依修正前之規定，連續犯係以一罪論，
    修正後因已無連續犯之規定可循，故應數罪併罰，如此一來
    ，刑度顯將較連續犯為重。是依刑法第2條第1項之規定比較
    新、舊法後，顯以舊法連續犯之規定較有利於被告。
 2、原刑法第55條後段關於牽連犯之規定業已刪除，則被告所犯
    行使偽造私文書、詐欺得利、詐欺取財及違法由自動付款設
    備取得他人之物等罪，依新法即須數罪併罰，而不若舊法牽
    連犯之規定有利於被告。
 3、刑法第47條有關累犯之規定，修正後刑法第47條第1項限制
    以故意再犯者為限，方成立累犯，而本件被告所為之犯行本
    即屬「故意」再犯，故修法前後之規定，對本件被告累犯之
    認定，不生任何影響。
 4、關於主刑之罰金刑，修正前刑法第33條第5款規定：「罰金
    ：（銀元）1元以上。」，而修正後刑法第33條第5款規定：
    「罰金：新臺幣1千元以上，以百元計算之。」是以經比較
    結果，修正後之規定並非有利於被告。
 5、經就與被告罪刑有關之連續犯、牽連犯、累犯及主刑罰金刑
    等一切情形，綜合其全部罪刑之結果而為比較後，應以修正
    前之刑法有利於被告，故應依刑法第2條第1項前段，適用上
    述修正前之刑法對被告論罪科刑。
三、核被告戊○○所為，係犯刑法第216條、第210條之行使偽造
    私文書（於信用卡、現金卡申請書、信用卡背面持卡人簽名
    欄、特約商店簽帳單、中國信託商業銀行簡易通信貸款申請
    書暨約定書上偽造署押後行使部分）、第339條第1項之詐欺
    取財（詐欺取得信用卡、於特約商店刷卡消費取得財物、獲
    得簡易通信貸款部分）、第339條第2項之詐欺得利（於特約
    商店刷卡消費取得服務、繳交電話費及清償卡債部分）及第
    339條之2第1項違法由自動付款設備取得他人之物罪（預借
    現金部分）。又被告偽造「己○○○」之署押係偽造私文書
    之階段行為，且偽造私文書之低度行為應為行使偽造私文書
    之高度行為所吸收，均不另論罪。再其連續多次行使偽造私
    文書、詐欺取財、詐欺得利及違法由自動付款設備取得他人
    之物之犯行，均時間緊接，所犯構成要件相同，顯係均基於
    概括之犯意反覆所為，均為連續犯，皆應依修正前刑法第56
    條之規定，以1罪論，並加重其刑。至其所犯之上開4罪間，
    因有方法、目的之牽連關係，構成牽連犯，應依修正前刑法
    第55條之規定，從較重之行使偽造私文書罪論處。查被告前
    曾因偽造文書案件，經法院判處有期徒刑3月確定（該案係
    被告於89年間另基於行使偽造私文書之犯意，於某切結書上
    偽造「陳宜金」之署押後持以行使，與本案尚無裁判上1罪
    之關係），甫於94年7月4日易科罰金執行完畢乙節，有臺灣
    高等法院被告前案紀錄表1份附卷可稽，則其於有期徒刑執
    行完畢後5年以內，再犯前開有期徒刑以上之罪，構成累犯
    ，應依修正前刑法第47條之規定加重其刑。爰審酌信用卡乃
    現代社會普遍而重要之交易工具，並有促進經濟、市場之功
    效，其運作之良窳則端賴社會之信任，被告冒名申請並持用
    他人信用卡，已相當程度造成此項信任之破壞，妨礙金融交
    易秩序，且其冒用之期間甚長，盜刷之金額亦甚高，此外復
    冒名申辦現金卡及貸款，而非法預借現金及詐取相當高之金
    額，對於被害人即附表1所示銀行及己○○○造成之損害非
    輕，且迄今均仍未與被害人達成和解，獲取被害人之諒解，
    惟念及其犯罪後尚能坦承不諱，態度尚佳等一切情狀，就其
    所犯量處如主文所示之刑。被告在附表1所示各銀行信用卡
    、現金卡申請書及信用卡背面持卡人簽名欄上偽造之「己○
    ○○」署押，及附表2至附表8所示特約商店之留存簽帳單上
    所偽造之「己○○○」署押，及中國信託商業銀行簡易通信
    貸款申請書暨約定書上偽造之「己○○○」署押，均應依刑
    法第219條之規定宣告沒收。
據上論斷，應依刑事訴訟法第273條之1第1項、第299條第1項前
段，刑法第2條第1項前段、第216條、第210條、第339條第1項、
第2項、第339條之2、第219條、（以下為修正前刑法）第56條、
第55條、第47條，罰金罰鍰提高標準條例第1條前段，判決如主
文。
本案經檢察官郭玄義到庭執行職務。
中　　華　　民　　國　　96　　年　　11　　月　　30　　日
                  臺灣彰化地方法院刑事第七庭
                                  法      官  紀佳良
以上正本證明與原本無異。
如不服本判決，應於判決送達後10日內，向本院提出上訴書狀，
上訴書狀應「敘述具體上訴理由」，並按他造當事人之人數附繕
本。「切勿逕送上級法院」。
告訴人或被害人對於判決如有不服具備理由請求檢察官上訴者，
其上訴期間之計算係以檢察官收受判決正本之日期為準。
中　　華　　民　　國　　96　　年　　12　　月　　3 　　日
                                  書  記  官  詹國立
附錄本案論罪科刑法條全文：
刑法第210條：
偽造、變造私文書，足以生損害於公眾或他人者，處 5 年以下
有期徒刑。
刑法第216條：
行使第 210 條至第 215 條之文書者，依偽造、變造文書或登
載不實事項或使登載不實事項之規定處斷。
刑法第339條：
意圖為自己或第三人不法之所有，以詐術使人將本人或第三人之
物交付者，處5年以下有期徒刑、拘役或科或併科1千元以下罰金
。
以前項方法得財產上不法之利益或使第三人得之者，亦同。
前二項之未遂犯罰之。
刑法第339條之2：
意圖為自己或第三人不法之所有，以不正方法由自動付款設備
取得他人之物者，處3年以下有期徒刑、拘役或1萬元以下罰金。
以前項方法得財產上不法之利益或使第三人得之者，亦同。
附表1：
申辦信用卡、現金卡部分
┌─┬────────┬────┬───────────┐
│編│ 金融機構名稱   │辦卡日期│卡號                  │
│號│                │        │                      │
├─┼────────┼────┼───────────┤
│1 │ 花旗銀行       │88年7月 │0000-0000-0000-0000   │
│  │                │15      │                      │
├─┼────────┼────┼───────────┤
│2 │ 同上           │91年7月 │0000-0000-0000-0000   │
│  │                │22日    │                      │
├─┼────────┼────┼───────────┤
│3 │中國國際商業銀行│92年6月 │0000-0000-0000-0000   │
│  │                │30日    │                      │
├─┼────────┼────┼───────────┤
│4 │ 中華商業銀行   │92年7月7│0000-0000-0000-0000   │
│  │                │日      │0000-0000-0000-0000(未│
│  │                │        │簽帳消費)             │
├─┼────────┼────┼───────────┤
│5 │中國信託商業銀行│92年8月8│0000-0000-0000-0000   │
│  │                │日      │                      │
├─┼────────┼────┼───────────┤
│6 │同上            │92年6月 │0000-0000-0000(現金卡)│
│  │                │18日    │                      │
├─┼────────┼────┼───────────┤
│7 │臺灣新光商業銀行│93年3月 │0000-0000-0000-0000   │
│  │                │31日    │0000-0000-0000-0000   │
├─┼────────┼────┼───────────┤
│8 │ 英商渣打銀行   │93年6月 │0000-0000-0000-0000   │
│  │                │29日    │                      │
├─┼────────┼────┼───────────┤
│9 │ 遠東商業銀行   │93年9月 │0000-0000-0000-0000   │
│  │                │17日    │                      │
├─┼────────┼────┼───────────┤
│10│ 復華商業銀行   │93年9月 │0000-0000-0000-0000   │
│  │                │24日    │                      │
├─┼────────┼────┼───────────┤
│11│ 華僑商業銀行   │93年10月│0000-0000-0000-0000   │
│  │                │8日     │                      │
└─┴────────┴────┴───────────┘
